【裁判字號】    98,台上,4875
【裁判日期】    980827
【裁判案由】    違反毒品危害防制條例
【裁判全文】
最高法院刑事判決            九十八年度台上字第四八七五號
上  訴  人  甲○○
選任辯護人  曹肇揆律師
上列上訴人因違反毒品危害防制條例案件，不服台灣高等法院中
華民國九十六年五月十一日第二審判決（九十五年度上訴字第二
九七三號，起訴案號：台灣桃園地方法院檢察署九十三年度偵字
第一二二三六號），提起上訴，本院判決如下：
    主  文
原判決撤銷，發回台灣高等法院。
    理  由
本件原判決撤銷第一審關於上訴人甲○○連續販賣第二級毒品部
分之科刑判決，改判仍論處上訴人連續販賣第二級毒品（累犯）
罪刑，固非無見。
惟查：(一)、有罪之判決，其所載事實、理由與所宣告之主文，必
須互相一致，否則即有理由矛盾之違法。本件原判決事實欄記載
：上訴人基於意圖販賣第二級毒品以營利之犯意，於民國九十三
年三月間，在桃園縣境內不詳處所，向不詳之成年人以不詳之價
格，販入淨重三一六．三八公克之甲基安非他命，伺機分裝出售
牟利；於同年五月二十五日晚間經警查獲，並扣得如原判決附表
一所載之甲基安非他命等情；理由說明上訴人係意圖販賣營利而
販入毒品甲基安非他命，尚未賣出即遭查獲，僅有意圖營利而販
入一行為，成立販賣第二級毒品之一罪（見原判決第十頁二）。
惟判決主文欄則為上訴人犯「連續」販賣第二級毒品罪刑之諭知
，就上訴人有無基於概括之犯意反覆而為連續犯部分，其所載事
實、理由與主文之記載互相齟齬，自屬理由矛盾。(二)、毒品危害
防制條例第四條第二項之販賣第二級毒品罪、第五條第二項之意
圖販賣而持有第二級毒品罪、及第十一條第二項之持有第二級毒
品罪，皆以持有第二級毒品為其基本事實。其區別標準，在於取
得或持有毒品之始，有無販賣營利之意圖為斷。販賣第二級毒品
罪，不以販入毒品後，復行賣出為必要，凡行為人基於營利之目
的，而將毒品販入或賣出，有一於此，其犯罪即已完成。意圖販
賣而持有第二級毒品罪，乃行為人以意圖販賣營利以外之原因而
持有毒品，其後始起意營利販賣。若行為人於持有毒品之始終，
均無販賣營利之意圖，則僅論以單純持有第二級毒品犯行。故於
行為人持有毒品並未賣出即遭查獲之情形，其持有之毒品，是否
基於販賣營利之意思而販入，攸關應否成立販賣毒品、意圖販賣
而持有毒品、甚或單純持有毒品罪責之判斷，事實審法院對於此
項主觀意圖之有無，自應以積極之證據證明，並於事實欄內詳為
記載，然後於理由內說明其憑以認定之證據，始為適法。基此，
持有毒品之原因非僅一端，或基於販賣營利之目的販入毒品而持
有、或基於非營利之目的而取得毒品並持有，如無確切證據，自
不得僅憑持有毒品之數量多寡，或有查獲相關工具等情狀，即推
定為行為人係基於營利目的而販入毒品之主要論據。依前揭(一)之
記載，原判決認定上訴人基於販賣第二級毒品以營利之意圖，販
入甲基安非他命，伺機販賣出售圖利等情，固於理由內敘明其憑
以認定扣案甲基安非他命為上訴人所有之論據。惟稽之卷內資料
，上訴人對於甲基安非他命之來源，或稱：係黃永郎寄放（見偵
查卷第二十、九四頁）；或係黃永郎用資抵償新台幣（下同）三
十萬元債務（同上卷第一四０頁）；或稱：係綽號「芭樂」之人
拿來抵三十萬元債務（見偵查卷第一八五頁，第一審卷第四七、
一三一頁），對於來源之說詞，固非一致，但均未供述係因意圖
營利而販入；且上訴人究係向何人，以如何之價格，販入所載數
量之甲基安非他命？原判決未於理由內說明所憑之證據，亦未詳
析論述究憑如何之積極證據，以證明上訴人係以營利之意圖而販
入上開毒品，僅以上訴人前揭因質押抵債而取得毒品之各辯稱不
足採信、扣案毒品數量顯逾其個人施用份量、及現場查獲有分裝
袋、削尖吸管、電子磅秤等分裝物品等，與上訴人是否基於營利
目的販入上開毒品欠缺積極關聯性之事項，遽予推測上訴人於販
入毒品之始，即有營利之意圖，似嫌速斷，而有判決理由欠備之
違誤。以上或為上訴意旨所指摘，或為本院得依職權調查之事項
，應認原判決有撤銷發回更審之原因。
據上論結，應依刑事訴訟法第三百九十七條、第四百零一條，判
決如主文。
中    華    民    國  九十八  年    八    月  二十七  日
                      最高法院刑事第十一庭
                          審判長法官  石  木  欽
                                法官  洪  佳  濱
                                法官  韓  金  秀
                                法官  呂  丹  玉
                                法官  段  景  榕
      本件正本證明與原本無異
                                      書  記  官
中    華    民    國  九十八  年    八    月  三十一  日
                                                Ａ


司法院資訊處製作；財團法人民間司法改革基金會備份。
